【裁判字號】    98,交簡上,145
【裁判日期】    981221
【裁判案由】    過失傷害
【裁判全文】
臺灣新竹地方法院刑事判決           98年度交簡上字第145號
上  訴  人  臺灣新竹地方法院檢察署檢察官
上  訴  人
即  被  告  甲○○
上列上訴人因被告過失傷害案件，不服本院新竹簡易庭98年度審
竹交簡字第312號，中華民國98年7月20日第一審判決（聲請案號
：臺灣新竹地方法院檢察署98年度偵字第850 號），提起上訴，
本院判決如下：
    主  文
上訴駁回。
    事  實
一、甲○○明知不得酒醉駕車，其於民國97年11月28日晚間9 時
    30分許，在新竹市○○路○ 段「熱海快炒店」與同事聚餐飲
    用3 、4 杯啤酒後，吐氣中所含酒精濃度為每公升0.33毫克
    ，惟未達不能安全駕駛之程度（涉犯公共危險部分，業經檢
    察官為不起訴處分確定），仍於當日晚間10時許，騎乘其所
    有之車號AUN-587 號普通重型機車，沿新竹市○○路由東往
    西方向行駛，行經同路與光復路1 段11巷交岔路口處時，本
    應注意車前狀況，並隨時採取必要之安全措施；且應注意行
    經閃黃燈號誌交岔路口時，應減速接近、注意安全、小心通
    過；另應注意行經行人穿越道遇有行人穿越時，應暫停讓行
    人先行通過，而依當時之天候晴，夜間有照明，柏油路面乾
    燥、無缺陷，道路無障礙物，且視距良好，客觀上並無不能
    注意之情事，竟疏未注意，適有行人乙○○沿該行人穿越道
    由南往北穿越道路，甲○○見狀閃避不及，不慎以其機車車
    頭撞及乙○○，造成乙○○及自己人車倒地，乙○○因而受
    右小腿脛骨及腓骨開放性骨折、臉部挫傷合併前額、鼻部、
    下頜撕裂傷口及鼻樑骨骨折、疑似腦震盪、手腕挫傷，合併
    遠端橈骨閉鎖性骨折、後頸部挫傷等傷害。甲○○肇事後，
    在未被有偵查犯罪職權之機關或公務員知悉犯罪行為人前，
    在肇事現場向處理車禍事故之員警潘俊宏承認為肇事者並自
    願接受裁判。
二、案經乙○○訴由新竹市警察局第二分局報請臺灣新竹地方法
    院檢察署檢察官聲請簡易判決處刑。
    理  由
一、按被告以外之人於審判外之言詞或書面之陳述，除法律有規
    定者外，不得作為證據，又被告以外之人於審判外之陳述，
    雖不符刑事訴訟法第159 條之1 至之4 之規定，而經當事人
    於審判程序同意作為證據，法院審酌該言詞陳述或書面陳述
    作成時之情況，認為適當者，亦得為證據。當事人、代理人
    或辯護人於法院調查證據時，知有第159 條第1 項不得為證
    據之情形，而未於言詞辯論終結前聲明異議者，視為有前項
    之同意，刑事訴訟法第159 條第1 項、第159 條之5 分別定
    有明文。經查，本判決下列所引用之各該被告以外之人於審
    判外之陳述（包含書面陳述），除公務員職務上製作之紀錄
    文書，並無顯不可信之情況，依刑事訴訟法第159 條之4 第
    1 款規定，有證據能力外，其餘亦屬傳聞證據部分，上訴人
    即被告甲○○於本院準備程序時表示沒有意見，且檢察官、
    上訴人即被告迄於言詞辯論終結前均未聲明異議。本院審酌
    上開證據資料製作時之情況，尚無違法不當及證明力明顯過
    低之瑕疵，亦認為以之作為證據應屬適當，故揆諸前開規定
    ，爰依刑事訴訟法第159 條之5 規定，認前揭證據資料均有
    證據能力。
二、訊據上訴人即被告甲○○固坦承在飲用酒類後，在前揭時、
    地，騎乘自己所有之車號AUN-587 號普通重型機車行經光復
    路1 段11巷交岔路口處時，因疏未注意前方狀況而撞傷告訴
    人乙○○，惟辯稱：告訴人乙○○當時並未走在行人穿越道
    之斑馬線上，告訴人乙○○與有過失云云，並提出98年1 月
    7 日新竹縣警察局道路交通事故初步分析研判表為證。經查
    ：
（一）上訴人即被告於前揭時、地，飲用酒類後騎乘其所有之車
      號AUN-587 號普通重型機車，撞倒行人乙○○，致乙○○
      受傷等情，業據告訴人乙○○於警詢、偵訊中指訴歷歷，
      並經上訴人即被告供承在卷（見98年度審竹交簡字第312
      號卷第17頁反面、本院卷第32頁），且有道路交通事故現
      場圖、道路交通事故調查報告表(一)(二)、道路交通事故當事
      人酒精測定紀錄表、車損暨肇事現場照片4 幀、新竹市警
      察局第二分局98年2 月20日函送之偵查報告及重繪之道路
      交通事故現場圖各1 份、肇事路口照片4 幀在卷可稽（見
      98年度偵字第850 號偵查卷第13-15 頁、第20頁、第23-2
      4 頁、第33-35 頁、第37-41 頁）。另告訴人乙○○因本
      件車禍受右小腿脛骨及腓骨開放性骨折、臉部挫傷合併前
      額、鼻部、下頜撕裂傷口及鼻樑骨骨折、疑似腦震盪、手
      腕挫傷，合併遠端橈骨閉鎖性骨折、後頸部挫傷等情，有
      東元綜合醫院乙種診斷證明書及告訴人之傷勢照片8幀 在
      卷可憑（見同上偵查卷第17頁、98年度審竹交簡字第321
      號卷第25-28 頁），自堪信為真實。
（二）又證人即告訴人乙○○於偵訊中證稱：伊確實走在斑馬線
      上，該處還有閃黃燈。伊穿越馬路處有1 間小上海快炒店
      等語（見同上偵查卷第30頁），觀之卷附道路交通事故現
      場圖及肇事路口照片4 幀，「小上海快炒店」門口前方有
      行人斑馬線及閃黃燈號誌（見同上偵查卷第39-41 頁），
      且上訴人即被告於本院審理時當庭標示肇事地點亦是在接
      近「小上海快炒店」門口前之行人斑馬線前之機車停等區
      ，並供述：告訴人被撞地點也在斑馬路附近等語（見本院
      卷第96-97 頁、同上偵查卷第39頁），是足認告訴人乙○
      ○當時遭上訴人即被告騎乘機車撞傷時，是行經行人斑馬
      線上。至上訴人即被告雖提出新竹市○○○道路交通事故
      ..初步分析研判表1 紙證明告訴人乙○○並未走斑馬線，
      惟製作該表之警員林吉龍於本院審理時到庭具結證稱：本
      件車禍係由交通隊第二分隊警員潘俊宏處理，伊並未到現
      場，當時伊在新竹縣警察局交通隊交安組服務，伊所製作
      分析研判表是依處理單位陳報本件車禍之資料研判，依調
      查筆錄上記載告訴人乙○○對於肇事經過情形回答『我當
      時沿光復路一段19號前南往北穿越光復路一段，當時該地
      附近有行人斑馬線』，按照伊的專業判斷及經驗分析，若
      當時告訴人乙○○確實有走行人斑馬線，應該是用明確的
      語氣，因而研判告訴人乙○○並未依照規定穿越道路，製
      作這份調查分析內容並未問過被告或告訴人乙○○等語（
      見本院卷第73-75 頁）。是以本件道路交通事故初步分析
      研判表係由未到車禍事故現場之員警林吉龍所製作，僅以
      道路交通事故現場圖、道路交通事故調查報告表(一)(二)、車
      損暨肇事現場照片4 幀、上訴人即被告及告訴人之道路交
      通事故調查筆錄、酒精測定紀錄表、自首情形紀錄表、道
      路交通事故當事人登記聯單等書面資料研判，而該道路交
      通事故現場圖係當時處理事故之員警潘俊宏依上訴人即被
      告當時之供述所繪製，且告訴人乙○○於前開道路交通事
      故調查筆錄中並未陳述其未走在行人斑馬線上，又證人林
      吉龍亦未親自詢問上訴人即被告或告訴人乙○○案發情形
      ，故其所製作之道路交通事故初步分析研判表結果，尚難
      憑採。
（三）按汽車駕駛人飲用酒類後，其吐氣所含酒精濃度超過每公
      升0.25毫克，不得駕車。又汽車行駛時，駕駛人應注意車
      前狀況，並隨時採取必要之安全措施。汽車行經行人穿越
      道，遇有行人穿越時，無論有無交通指揮人員指揮或號誌
      指示，均應暫停讓行人先行通過，道路交通安全管理規則
      第114條第2款、第94條第3項、第103條第2項分別定有明
      文。次按特種閃光號誌之閃光黃燈表示「警告」，車輛應
      減速接近，注意安全，小心通過，道路交通標誌標線號誌
      設置規則第211 條定有明文。經查，上訴人即被告於本件
      車禍事故發生，經到場處理車禍事故員警潘俊宏測定其所
      吐氣所含酒精濃度達每公升0.33毫克，有道路交通事故當
      事人酒精測定紀錄表在卷可憑（見同上偵查卷第20頁），
      上訴人即被告明知飲用酒類後，其吐氣所含酒精濃度超過
      每公升0.25毫克，本不應騎乘機車，且騎乘機車應注意車
      前狀況，並隨時採取必要之安全措施，行經閃黃燈號誌交
      岔路口時，應減速接近、注意安全、小心通過，且行經行
      人穿越道路時，應暫停讓行人先行通過，而依當時之天候
      晴，夜間有照明，柏油路面乾燥、無缺陷，道路無障礙物
      ，且視距良好，此有前開道路交通事故調查報告表在卷可
      參（見同上偵查卷第14-15 頁），客觀上並無不能注意之
      情事，上訴人即被告竟未注意車前狀況並減速慢行，行經
      行人穿越道亦未暫停讓行人先行通過，致與穿越行人穿越
      道之告訴人乙○○發生碰撞，造成告訴人乙○○當場倒地
      ，因而受有前述之傷害，其就本件車禍事故之發生，確有
      過失，且與告訴人乙○○之前開傷害結果有相當因果關係
      。至於上訴人即被告辯稱告訴人乙○○未走在行人斑馬線
      上，與有過失，並提出道路交通事故初步分析研判表為證
      ，為本院所不採，已如前述，而且告訴人乙○○是否與有
      過失仍無解上訴人即被告罪責之成立，是上訴人即被告辯
      稱，即無可採。
（四）綜上，本件事證明確，上訴人即被告過失傷害之犯行，洵
      堪認定，應依法論罪科刑。
三、核上訴人即被告所為，係犯刑法第284條第1項前段之過失傷
    害罪。又上訴人即被告飲用酒類後騎乘機車，且行駛行人穿
    越道不依規定讓行人優先通行，因而肇事致告訴人乙○○受
    傷，已如前述，應依道路交通管理處罰條例第86條第1 項規
    定加重其刑。另上訴人即被告於肇事後，於未被偵查犯罪職
    權之機關或公務員發覺前，在現場等候警員前來處理，並向
    前來處理事故之新竹縣警察局交通隊警員潘俊宏坦承為肇事
    人，而接受裁判，有新竹市○○○道路交通事故肇事人自首
    情形紀錄表1 紙在卷可證（見同上偵查卷第18頁），上訴人
    即被告對於未發覺之犯罪自首而接受裁判，符合自首要件，
    爰依刑法第62條前段之規定減輕其刑。其有上開刑之加重及
    減輕事由，依刑法第71條第1 項規定，應先加後減之。故原
    審依刑法第284 條第1 項前段、第62條前段、第41條第1 項
    前段、刑法施行法第1 之1 條第1 項、第2 項前段，以簡易
    判決判處上訴人即被告有期徒刑4 月，如易科罰金新臺幣1,
    000 元折算1 日，經核認事用法並無違誤，量刑亦稱妥適（
    原審判決雖漏未敘明上訴人即被告酒後駕車之事實，惟已援
    引道路交通管理處罰條例第86條第1 項規定加重其刑，經本
    院審酌案情及上開規定後，認原判決所量處之刑度並無不妥
    ，於判決自不生影響），故告訴人乙○○提請上訴人檢察官
    以原審量刑太輕、漏未審酌被告酒後駕車加重事由為上訴理
    由，及上訴人即被告以告訴人乙○○與有過失提起上訴，均
    無理由，應予駁回。末查，上訴人即被告未曾受有期徒刑以
    上刑之宣告，有臺灣高等法院被告前案紀錄可稽，然本件車
    禍事故之發生，係因上訴人即被告飲用酒類後駕車，並行經
    行人穿越道未暫停讓行人優先通過等過失情節重大，造成告
    訴人乙○○之損害非輕，上訴人即被告於本院審理終結前，
    亦未能與告訴人乙○○達成和解，故其請求給予緩刑，亦不
    適當，附此敘明。
四、據上論斷，應依刑事訴訟法第455 條之1 第1 、3 項、第36
    8 條，判決如主文。
本案經檢察官陳宏兆到庭執行職務。
中    華    民    國    98    年    12    月    21    日
                  刑事第四庭審判長法  官  黃美文
                                  法  官  朱美璘
                                  法  官  邱玉汝
以上正本證明與原本無異。
不得上訴。
中    華    民    國    98    年    12    月    22    日
                                  書記官  劉亭筠
附錄本案論罪科刑法條：
刑法第284條第1項：
因過失傷害人者，處6月以下有期徒刑、拘役或5百元以下罰金；
致重傷者，處1年以下有期徒刑、拘役或5百元以下罰金。


司法院資訊處製作；財團法人民間司法改革基金會備份。
